臺灣臺南地方法院交通事件裁定　　　　　　　　　　九十二年度交聲字第六三九號
　　移送機關　交通部公路總局嘉義區監理所臺南監理站
　　受處分人
　　即異議人　甲○○
右列受處分人因違反道路交通管理處罰條例案件，對於交通部公路總局嘉義區監理所
臺南監理站九十二年十一月十日所為之二裁決處分（處分案號：嘉監南字第裁七四—
Ｃ00000000號、第裁七四—Ｃ00000000號）聲明異議，本院裁定如
左：
    主  文
原處分均撤銷。
甲○○均不罰。
    理  由
一、原處分意旨略以：受處分人即異議人甲○○所有之車牌號碼ＮＦＥ—二三二號重
    型機車，於民國九十二年九月二十三日上午七點四十六分左右，經人駕駛途經設
    有機車兩段式左轉標誌之台北縣中和市○○路與圓通路之交岔路口時，該駕駛人
    未依規定兩段式左轉，即逕自隨僅供小客車以上車輛使用之紅燈左轉燈號左轉至
    圓通路，而為執行勤務之台北縣政府警察局中和分局警員發現並鳴笛及以手勢攔
    停，然該駕駛人竟不服稽查而逃逸，該執勤警員乃根據該機車之車牌號碼予以開
    單逕行舉發。後來原處分機關即移送機關交通部公路總局嘉義區監理所臺南監理
    站經查證結果，復以前述機車駕駛人之違規事實明確，而依道路交通管理處罰條
    例第四十八條第二款、第六十條第一項、第六十三條第一項第一款及第八十五條
    第三項等規定，分別裁處異議人罰鍰新臺幣六百元及三千元，並各記違規點數一
    點等語。
二、聲明異議意旨則略以：本件案載違規時間，受處分人即異議人甲○○並未駕駛前
    開機車行經案載違規地點，且案載違規時間前後，異議人係駕駛自用小客車前往
    位於台南縣歸仁鄉之「鴻螺機械有限公司」（下稱鴻螺公司）上班，其所有之前
    述機車因車齡超過十年，因此平時僅作短程騎用，而未曾駕駛至台南縣、市以外
    之地區；另本件違規時間當日，異議人之父母亦整天在家照顧臥病在床之祖母，
    亦未駕駛該機車，且異議人在台北縣、市均無親友，復無他人借用該機車，因此
    不可能有原處分意旨所稱之違規情事等語。
三、經查：
    （一）受處分人即異議人甲○○所有之車牌號碼ＮＦＥ—二三二號之重型機車，
          於九十二年九月二十三日上午七點四十六分左右，經不詳騎士駕駛而在行
          經設有機車兩段式左轉標誌之台北縣中和市○○路與圓通路之交岔路口時
          ，該駕駛人未依規定兩段式左轉，即逕自隨僅供小客車以上車輛使用之紅
          燈左轉燈號左轉至圓通路，而為執行勤務之台北縣政府警察局中和分局警
          員發現並鳴笛及以手勢攔停，然該駕駛人竟不服稽查而逃逸等情，雖有台
          北縣政府警察局北縣警交字第Ｃ00000000號、第Ｃ000000
          00號舉發違反道路交通管理事件通知單及台北縣政府警察局中和分局九
          十二年十月二十七日中警申字第０九二００四六六０三號函各一份在卷足
          參。然而，證人即異議人之鄰居高小莉，則於本院調查時到庭具結證稱：
          「（法官問：九十二年九月二十三日有無去異議人家中？）有，我約在早
          上十點左右有到異議人頂安街的住處，當天我是要去找異議人的父母親，
          因為我與他們是好朋友，好一陣子沒有看到他們，他們也沒有來找我，所
          以我覺得很奇怪，想要去看一下他們家的狀況，所以當天我就到他家去，
          當天我到他家去，異議人的父母及祖母在家，異議人的祖母身體不好、行
          動不方便，異議人的父母就告訴我說這個月輪到他們照顧異議人的祖母，
          所以沒有空去找我，平常異議人的父親會帶異議人的祖母去看醫生，當天
          我到他家時，有看到異議人的機車確實是停在他的家前院中，並無騎出去
          ，這是他們家唯一的機車，所以我看的很清楚，所以我也可以確認異議人
          的機車確實停在他們家中，並無騎出去。」等語（參見本院九十二年十二
          月三十一日訊問筆錄），據此並參以證人到庭具結作證，係以刑事責任擔
          保其證言之真實性，且證人高小莉對於本件案載違規時間前往異議人家中
          所見之各項事物，以及拜訪過程中之主要情節等陳述，經核均甚為明確詳
          細，故證人高小莉之前開證述內容，應無不可採信之處。因之，異議人所
          有之上述機車，於右述時、地，是否確有經人駕駛而有原處分機關所稱之
          違規情事，即非無疑。
    （二）其次，另一證人即異議人甲○○之父楊申茂，亦於本院調查時當庭證述：
          「本件機車大部分時間均是我在使用，我兒子（指異議人）平時都開車上
          班，若車輛故障，才會騎機車去上班，九十二年九月二十三日上午這輛機
          車都停在家中，沒有騎出去，而且也沒有借給別人，本件機車大部分都是
          我們二人在騎，很少有別人在騎，因為這段期間我在照顧異議人的祖母，
          所以也不可能會騎出去，也不會借給別人，本件違規地點我們沒有任何的
          地緣關係，且我們也沒有去過台北縣．．．」等情（同前開訊問筆錄參照
          ）；又異議人於九十二年九月二十三日，在其所任職而位於台南縣歸仁鄉
          之鴻螺公司之上班時間，係當日上午八點至下午五點等情，亦有異議人提
          出之上班時間證明單一紙在卷足憑，顯見異議人於本件案載違規時間前後
          ，應未有自行駕駛前開機車，或將該車借予他人使用，而行經台北縣中和
          市之情事。
    （三）再者，本件案載違規地點係台北縣中和市○○路與圓通路之交岔路口，該
          地點與受處分人即異議人甲○○所居住及工作之台南市安南區、台南縣歸
          仁鄉等處，距離堪稱遙遠，一般而言，直接以騎機車之方式，由台南縣、
          市前往台北縣中和市之人應屬非多。況異議人於本件案載違規時間之當日
          上午八點，仍須前往其任職之鴻螺公司上班，故其在當日上班前之一、二
          十分鐘左右，駕駛該部機車而在台北縣中和市違規之可能性，衡情亦係微
          乎其微。此外，參照卷附之台北縣政府警察局中和分局九十二年十二月四
          日中警裁字第０九二００五四二八一號函所檢附之申訴理由查詢表內容，
          亦可知悉本件執勤警員所發現之違規機車，係由一名男性駕駛人騎乘ＮＦ
          Ｅ—二三二號「藍色」重型機車而行經本件違規地點，此與異議人所有之
          上開機車之實際車身顏色「黑色」（詳見卷附之機車照片及機車車籍查詢
          表），經查亦有出入。據此，足見異議人前述所辯：其所有之上開機車，
          並未自行或經人騎用而行經案載違規地點等語，應尚值採信，故異議人所
          有之前述機車，於右開時、地，未有經人駕駛而如原處分意旨所稱之違規
          情事，實可認定。至本件交通違規事件之舉發有誤，或係執勤警員匆忙之
          中對於車牌號碼有所誤看、誤記，或係該不詳駕駛人使用偽造、變造之車
          牌所致，故本件尚難僅因舉發警員所目視記載之車牌號碼，即遽認異議人
          有何原處分意旨所稱之違規行為。
四、綜上所述，本件受處分人即異議人甲○○，於前述時、地，未有原處分意旨所稱
    之不依標誌標線號誌指示及拒絕停車接受稽查而逃逸等違規情事既均可認定，則
    原處分機關即移送機關交通部公路總局嘉義區監理所臺南監理站貿然予以裁罰，
    於法即有未合。而本件異議人之異議，經核亦確有理由，故應由本院裁定將二裁
    決處分予以撤銷，並另為異議人均不罰之諭知，以資適法。
五、據上論斷，應依道路交通案件處理辦法第二十條前段，裁定如主文。
中    華    民    國      九十三      年       三        月     十      日
                              臺灣臺南地方法院交通法庭
                                  法  官    陳  志  成
右正本證明與原本無異。
如不服本裁定應於送達後五日內向本院提出抗告狀。
                                  書記官    黃  瓊  蘭
中    華    民    國      九十三      年       三        月     十      日
